臺灣桃園地方法院刑事判決
110年度易字第807號
公  訴  人  臺灣桃園地方檢察署檢察官 
被      告  鄒貴榮

                    籍設桃園市○○區○○路0段000號0樓                        （桃園市○○區○○○○○○

上列被告因背信等案件，經檢察官提起公訴（109年度調偵字第1
42號、109年度調偵字第143號），本院判決如下：
    主  文
丙○○犯背信罪，處有期徒刑肆月，如易科罰金，以新台幣壹仟元
折算壹日；又犯背信罪，處有期徒刑陸月，如易科罰金，以新台
幣壹仟元折算壹日。應執行有期徒刑玖月，如易科罰金，以新臺
幣壹仟元折算壹日。
    事  實
一、丙○○係址設桃園市○○區○○路0段000號協承聯合管理顧問公司
    （下稱協承公司，此址為協承公司新址）之登記負責人，甲○○（現經本院通緝中）則為該公司之實際負責人，詎丙○○、
    甲○○竟共同基於下述犯意聯絡而共同各為下列行為：
　㈠丙○○、甲○○於民國105年8至9月間，在協承公司位於桃園市○○
    區○○路00號之舊營業址（此址稱協承公司舊址），由甲○○對
    乙○○稱其為和平國際法律事務所副所長，而丙○○係律師助理
    ，乙○○因而委任甲○○、丙○○處理債務人鍾蓮嬌拍賣抵押物事
    件（下稱拍賣案件），乙○○並於106年12月1日將其委任甲○○
    、丙○○處理該拍賣案件所需之執行費用、規費及報酬共計新
    臺幣（下同）59,330元，匯款至協承公司帳戶內，委由丙○○
    、甲○○代為全權處理該拍賣案件。丙○○、甲○○均明知渠等受
    乙○○委任處理該拍賣案件後，應誠實執行任務，且負有為乙○○辦理執行該拍賣案件所需各項事宜及繳交費用，以為乙○○
    謀求最大利益之職責。然丙○○、甲○○於收受上開款項後，雖
    有於106年12月5日為乙○○撰寫民事聲請強制執行狀陳報本院
    ，然經本院於106年12月7日以執行命令通知應於文到後5日
    內補正繳交執行費20,816元，若未補正即駁回乙○○強制執行
    之聲請，並於106年12月11日合法送達該執行命令，然丙○○
    、甲○○竟共同基於意圖損害乙○○利益之背信犯意聯絡，遲至
    107年1月27日止均未為乙○○繳納上開執行費用，致乙○○該拍
    賣案件經本院於107年1月29日以106年度司執字第94600號民
    事裁定駁回乙○○祥強制執行之聲請，致生損害於乙○○之財產
    利益。
　㈡丙○○、甲○○於105年9月13日下午4時許，知悉乙○○、邱琪雯、
    邱慶基（下稱乙○○等3人）有訴訟之需求，向乙○○等3人宣稱
    可提供為其委任律師處理訴訟案件之服務，甲○○並以和平國
    際法律事務所之名義與乙○○、邱琪雯、邱慶基等3人簽立協
    議書，接受乙○○等3人全權委任處理該民事訴訟案件，並約
    定先由乙○○等3人先行給付20萬元與和平國際法律事務所，
    作為和平國際法律事務所代替乙○○等3人委任律師處理該訴
    訟案件之費用及規費，乙○○遂當場給付現金20萬元與丙○○、
    甲○○，並由丙○○開立收款憑條與乙○○，然丙○○、甲○○於收受
    上開20萬元款項後，明知渠等受乙○○等3人委任處理該訴訟
    案件後，係受乙○○等3人委託處理該訴訟案件事務之人，應
    盡善良管理人之注意義務，負有為乙○○等3人代為委任律師
    並交付轉委任律師費、完善處理該訴訟案件各項事宜，以為
    乙○○等3人在該訴訟案件中謀求最大利益之職責。渠等竟共
    同基於意圖損害乙○○等3人利益之背信及意圖營利而辦理訴
    訟事件等犯意聯絡，未代乙○○等3人委任律師處理上開訴訟
    事件，亦未將乙○○所給付之委任律師費用給付與委任律師，
    而逕由丙○○以乙○○等3人共同訴訟代理人名義，參與本院105
    年度壢司調字第231號於106年1月24日下午4時30分，於本院
    中壢簡易庭第一調解室之調解程序，調解未果後，亦未為被
    告乙○○等3人轉委任他位領有律師牌照之律師處理該民事訴
    訟案件，以此等方式辦理訴訟事件而牟取利潤，致生損害於
    乙○○之財產利益。
二、案經乙○○訴由桃園市政府警察局蘆竹分局移送臺灣桃園地方
    檢察署檢察官偵查起訴。
    理  由
壹、程序部分：
一、被告以外之人於審判外之言詞或書面陳述，除法律有規定者
    外，不得作為證據。又被告以外之人於審判外之陳述，雖不
    符合同法第159條之1至第159條之4之規定，但經當事人於審
    判程序同意作為證據，法院審酌該言詞陳述或書面陳述作成
    時之情況，認為適當者，亦得為證據；當事人、代理人或辯
    護人於法院調查證據時，知有第159條第1項不得為證據之情
    形，而未於言詞辯論終結前聲明異議者，視為有前項之同意
    ，刑事訴訟法第159條第1項及第159條之5分別定有明文。查
    本判決下列所引用之各該被告以外之人於審判外之陳述，雖
    屬傳聞證據，惟檢察官、被告丙○○於言詞辯論終結前均未聲
    明異議，本院審酌上開證據資料製作時之情況，尚無違法不
    當及證明力明顯過低之瑕疵，且與本案待證事實間具有相當
    關聯性，亦認為以之作為證據應屬適當，依刑事訴訟法第15
    9條之5規定，認前揭證據資料均有證據能力，先予敘明。　
    　
二、另本案其餘下列所引用之非供述證據，均與本案事實具有自
    然關聯性，且核屬書證性質，又查無事證足認有違背法定程
    序或經偽造、變造所取得等證據排除之情事，復均經依刑事
    訴訟法第165條踐行書證之調查程序，檢察官、被告丙○○對
    此部分之證據能力亦均不爭執，堪認均有證據能力。
貳、實體部分：　　
一、認定事實之理由及依據：
　　上揭犯罪事實，業據被告於本院準備程序、審理中均坦認不
    諱（本院易字卷第138頁、第206頁），核與證人即告訴人乙○○（下稱告訴人）於警詢、偵訊中證稱：我在105年8至9月
    間，至協承公司舊址委託被告丙○○、甲○○（下合稱被告丙○○
    等2人）為我處理民事確定判決之強制執行案件，洽談過程
    被告丙○○等2人均在場，嗣後我將包括執行費、規費、委任
    費及其他相關費用共計59,330元匯款至協承公司帳戶內，但
    被告丙○○等2人收了我給付之上開費用以及辦理強制執行所
    需之相關正本文件後，卻未幫我處理強制執行事務，導致該
    案嗣經法院認未繳納執行費用而駁回我強制執行之聲請。後
    來我在105年9月13日下午4時許，至桃園市○○區○○路0段000
    號協承公司新址委任被告丙○○等2人處理我女兒邱琪雯車禍
    事故的民事訴訟案件，當天被告丙○○等2人都有與我洽談，
    我與被告丙○○等2人簽立協議書，並直接交付現金20萬元給
    被告丙○○等2人，其等也有拿收款憑條給我，並告訴我會再
    幫我委任其他律師為我打訴訟，當時被告甲○○自稱是和平國
    際法律事務所副所長，有給我名片，被告丙○○自稱是律師助
    理，但直至106年9月間某日，王文宏律師事務所的工作人員
    打來找我，說被告丙○○等2人有委任王文宏律師處理我女兒
    車禍事故的民事訴訟案件，但卻說我跟被告丙○○等2人都沒
    有給付王文宏律師轉委任費用，我也有問王文宏律師為什麼
    沒有收到轉委任律師費，因為我已經把律師費交給被告丙○○
    等2人，王文宏律師也說其聯絡不上被告丙○○等2人等語（偵
    字第344號卷第11至13頁、第39至40頁；偵緝字第810號卷14
    至16頁）、及證人王文宏律師於偵訊中證稱：當時我是宸和
    法律事務所的律師，當時告訴人並沒有與我簽署委任契約，
    卻有告訴人委任我的委任狀，我當時也找不到被告丙○○等2
    人，所以我嗣後才跟告訴人簽了無償委任契約，但我從頭到
    尾都沒有拿到律師委任費用等語（調偵字第142號卷第17至1
    8頁），情節大致均相符，並有告訴人與被告甲○○於105年9
    月13日簽立之協議書、被告丙○○於105年9月13日開立之收款
    憑條（客戶收執聯）、告訴人乙○○於106年12月1日匯款59,3
    30元之存摺內頁影本、被告甲○○交付告訴人之「協承聯合管
    理顧問公司總經理甲○○」、「和平國際法律事務所副所長甲○○」名片、所需費用一覽表、本院民事裁定確定證明書、告
    訴人與微信暱稱「鄒先生臺灣律師」之人之微信對話紀錄、
    協承聯合管理顧問公司設立登記表、公司章程及變更登記表
    、「和平國際法律事務所」於「yes123求職網」之公司簡介
    、乙○○106年12月5日民事聲請強制執行狀（相對人：鍾蓮嬌
    ）、桃園市○鎮區○○街00巷00號5樓之建物及土地第二類謄本
    影本（平鎮區廣德段00000-000建號、0000-0000地號）（鍾
    蓮嬌所有）、本院民事執行處106年12月7日桃院豪水106年
    度司執字第94600號查封登記函、本院106年12月7日桃院豪
    水106年度司執字第94600號執行命令、本院民事執行處107
    年1月19日查詢簡答表、本院107年1月22日答詢表、本院106
    年度司執字第94600號拍賣抵押物強制執行進行單影本、本
    院106年度司執字第94600號民事裁定（主文：債權人強制執
    行之聲請駁回。程序費用由債權人負擔）、本院民事執行處
    107年2月23日桃院豪水106年度司執字第94600號函、桃園市
    平鎮地政事務所107年3月8日平地登字第1070002476號函、
    宸和法律事務所109年5月109宸彥律師字第1號函、本院106
    年6月16日106年度訴字第751號裁定（上載：被告邱琪雯、
    乙○○、邱慶基之共同訴訟代理人丙○○）、乙○○等3人與被告
    丙○○簽立之民事委任書、本院中壢簡易庭民事報到單及105
    年度壢司調字第231號調解程序筆錄影本（報到單上載：相
    對人邱琪雯、乙○○、邱慶基共同代理人丙○○）、本院106年6
    月16日106年度訴字第751號裁定（被告邱琪雯、乙○○、邱慶
    基之共同訴訟代理人丙○○）等件在卷可佐（偵字第344號卷
    第18至19頁、第42頁、第49至50頁、第74至81頁；偵緝字第
    810號卷第18至22頁、第26頁；偵緝字第849號卷第23至32頁
    、第37至40頁、第42至43頁、第54頁；調偵字第142號卷第2
    8頁、第67至68頁、第135頁、第137至150頁），足徵被告丙○○前揭具任意性之自白核與事實相符，而堪予採信。是本案
    事證已臻明確，被告犯行均堪認定，應予依法論科。
二、論罪科刑：
　㈠事實欄一、㈠、㈡所涉刑法第342條第1項之罪部分：
　⒈按為他人處理事務，意圖為自己或第三人不法之利益，或損
    害本人之利益，而為違背其任務之行為，致生損害於本人之
    財產或其他利益者，處5年以下有期徒刑、拘役或科或併科5
    0萬元以下罰金。所謂「違背其任務」，係指違背他人委任
    其處理事務應盡之義務，內含誠實信用之原則，不論積極之
    作為與消極之不作為，均包括在內。是否違背其任務，應依
    法律之規定或契約之內容，依客觀事實，本於誠實信用原則
    ，就個案之具體情形認定之（最高法院91年度台上字第2656
    號判決參照）。
　⒉被告丙○○等2人接受告訴人就事實欄一、㈠、㈡所示之委任，自
    均應當應誠實執行任務，依照告訴人所託完成告訴人委任之
    職責，然渠等就上開事實欄一、㈠部分，被告丙○○等2人接受
    告訴人委任並收取告訴人所匯款處理拍賣案件所需之執行費
    用、規費及報酬共計59,330元後，於經本院命補正後仍未替
    告訴人繳交執行費用，致告訴人該強制執行之聲請遭本院駁
    回，使告訴人不僅損失所交付與被告丙○○等2人之費用，更
    受有無法藉由強制執行程序進行拍賣抵押物取償之利益損失
    。另就犯罪事實一、㈡部分，被告丙○○等2人既收取告訴人所
    給付之現金20萬元，並承諾將為被告乙○○等3人委任律師處
    理民事訴訟案件，卻遲未將委任律師費用給付與該受轉委任
    之律師，致告訴人損失已給付與被告丙○○等2人之委任律師
    處理該民事訴訟案件之費用20萬元，被告丙○○等2人上開2次
    犯行，自均有為自己不法之利益之意圖而為違背任務行為，
    致損害告訴人之利益，均應論以背信罪。
　㈡被告丙○○就犯罪事實一、㈡違反律師法部分：
　⒈按行為後法律有變更者，適用行為時之法律。但行為後之法
    律有利於行為人者，適用最有利於行為人之法律，刑法第2
    條第1項定有明文。所謂行為後法律有變更者，係包括構成
    要件之擴張或限縮，或法定刑度種類及範圍之變更。而行為
    後法律有無變更，端視所適用處罰之成罪或科刑條件之實質
    內容，修正前後法律所定要件有無不同而斷。若新、舊法之
    條文內容雖有所修正，然其修正無關乎要件內容之不同或處
    罰之輕重，而僅為文字、文義之修正或原有實務見解、法理
    之明文化，或僅條次之移列等無關有利或不利於行為人，則
    非屬該條所指之法律有變更，自不生新舊法比較之問題，而
    應依一般法律適用原則，適用裁判時法。查本案被告丙○○所
    為無律師證書意圖營利辦理訴訟事件罪之犯行，於被告行為
    後，律師法第127條已於109年1月15日修正公布並自公布日
    施行，惟此次修正，係將原律師法第48條第1項規定：「『未
    取得律師資格』，意圖營利而辦理訴訟事件者，除依法令執
    行業務者外，處一年以下有期徒刑，得併科新臺幣三萬元以
    上十五萬元以下罰金」，移列至同法第127條第1項：「『無
    律師證書』，意圖營利而辦理訴訟事件者，除依法令執行業
    務者外，處一年以下有期徒刑，得併科新臺幣三萬元以上十
    五萬元以下罰金」，並將其中要件原為「未取得律師資格」
    改為「無律師證書」，然此僅屬文字之修正而無關乎要件內
    容之不同，是就此條項之修正，其構成要件及刑度均無變更
    ，僅為條項之調整，不生新舊法比較之問題，應逕行適用現
    行即修正後之律師法第127條第1項之規定論處。公訴意旨認
    應論以修正前律師法第48條第1項之罪，容有誤會，應予更
    正。
　⒉而律師法第127條第1項固以辦理「訴訟事件」為構成要件，
    惟揆其立法意旨，乃在防止未取得律師資格者不法執行律師
    職務牟利，破壞司法之公平與當事人權益。所謂訴訟事件之
    定義，參照該條項之立法意旨可知，並非僅限於具體刑事案
    件繫屬法院後之各審刑事審判事件，且亦包括起訴前告訴、
    偵查階段之撰寫書狀及其他與訴訟案件有關之行為，否則將
    無法達成防止非律師不法執行律師職務牟利或從事詐騙活動
    、破壞司法威信之立法目的。申言之，所謂「訴訟事件」應
    及於起訴前撰狀或到庭告發、告訴、自訴等階段，而非單指
    繫屬於各級法院審理之刑事、民事及行政訴訟等案件而言。
    本案被告丙○○於事實欄一、㈡所示部分，以被告乙○○等3人之
    訴訟代理人身分，參與繫屬於本院民事訴訟案件之調解程序
    ，即屬「辦理訴訟事件」之行為。是被告丙○○既不具律師資
    格，卻以被告乙○○等3人之訴訟代理人名義參與調解程序，
    並收取費用營利，自係犯律師法第127條第1項之罪無訛。
　⒊又法院組織法於96年7月11日修正並經總統公布施行，在地方
    法院增置司法事務官之組織及編制，以協助法官辦理司法事
    務，司法事務官辦理業務包含拘提、管收以外之強制執行事
    件等業務，法院組織法第17條之2規定甚明。參以該條立法
    理由，第1項第1款至第3款所定事件，其內容不屬審判核心
    事項或不涉身分、實體權利義務之重大變動，由司法事務官
    妥速處理，並合理分配使用司法資源。又第1項第3款所稱「
    其他法律所定之非訟事件」，係指非訟事件法以外之其他法
    律所定，具非訟事件性質者而言。足認「非訟事件」並非僅
    以非訟事件法規定的範疇為限，由司法事務官職掌的法定事
    務，均屬無訟爭性的「非訟事件」。是強制執行事件自非屬
    律師法第127條第1項規定「訴訟事件」。是被告丙○○等2人
    就犯罪事實一、㈠接受告訴人之委任處理強制執行案件部分
    ，尚非律師法之訴訟事件，故渠等此部分行為並未違法律師
    法第127條第1項之罪，附此敘明。
　㈢被告丙○○就事實欄一、㈠所為，係犯刑法第342條第1項背信罪
    ；被告丙○○就事實欄一、㈡所為，係犯刑法第342條之背信罪
    、違反律師法第127條第1項之無律師證書，意圖營利而辦理
    訴訟事件罪，而一行為觸犯數罪名，依想像競合規定從一重
    論以刑法第342條之背信罪。
　㈣被告丙○○等2人就事實欄一、㈠、㈡所為之2次犯行有犯意聯絡
    及行為分擔，依刑法第28條規定，均應論以共同正犯。
　㈤被告丙○○所犯如事實欄一、㈠、㈡所示2次犯行，犯意各別，行
    為互殊，應予分論併罰。
　㈥爰以行為人之責任為基礎，審酌被告丙○○前已因違反律師法
    案件經法院判處罪刑確定在案，此有臺灣高等法院被告前案
    紀錄表在卷可稽，卻仍不思悔改，與被告甲○○共同受告訴人
    之託處理事務，竟為一己私利，枉顧其任務及責任而為本案
    背信之行為，導致告訴人之拍賣案件強制執行程序遭本院裁
    定駁回強制執行之聲請，而受有無法藉由強制執行程序拍賣
    抵押物取償之財產上損失。復未依告訴人之委任代為轉委任
    具有律師資格之律師以作為告訴人所涉上開民事訴訟案件之
    訴訟代理人，被告丙○○反以自己名義作為告訴人所涉民事訴
    訟案件之訴訟代理人身分參與該民事訴訟案件之調解程序，
    亦未將告訴人所給付與被告丙○○等2人之委任律師費用給付
    與轉委任律師，被告丙○○等2人亦於嗣後即未再與告訴人聯
    絡，造成告訴人就該民事訴訟案件一度求助無門且受有已給
    付被告丙○○等2人20萬元之損失，所受損害非輕，被告丙○○
    等2人所為顯有不該，惟念被告丙○○於本院審理中終知坦承
    犯行，且已與告訴人以50萬元達成調解，此有本院111年度
    附民移調字第476號調解筆錄在卷可稽（本院易字卷第149至
    150頁），足認被告丙○○確有悔意，並誠意賠償告訴人所受
    損失，犯後態度尚稱良好，暨衡其犯罪之動機、目的、手段
    及圖得之不法利益金額、目前擔任飲料工廠生產線之工作人
    員，月收入約3萬元至4萬元之間，目前須扶養2名子女，一
    位為就讀高中二年級之17歲未成年子女及另一就讀高中三年
    級18歲之子女，且獨力負擔家庭經濟來源，為單親家庭（本
    院易字卷第143頁）之生活狀況等一切情狀，量處如主文所
    示之刑，併諭知易科罰金之折算標準，並諭知應執行之有期
    徒刑及易科罰金之折算標準，以資懲戒。
三、沒收部分：
　㈠按供「犯罪所用、犯罪預備之物或犯罪所生之物，屬於犯罪
    行為人者，得沒收之；於全部或一部不能沒收或不宜執行沒
    收時，追徵其價額」、「犯罪所得，屬於犯罪行為人者，沒
    收之；於全部或一部不能沒收或不宜執行沒收時，追徵其價
    額；犯罪所得已實際合法發還被害人者，不予宣告沒收或追
    徵」、「宣告前二條之沒收或追徵，有過苛之虞、欠缺刑法
    上之重要性、犯罪所得價值低微，或為維持受宣告人生活條
    件之必要者，得不宣告或酌減之」，刑法第38條第2項、第4
    項、第38條之1第1項前段、第3項、第5項、第38條之2第2項
    分別定有明文。
　㈡又二人以上共同犯罪，關於犯罪所得之沒收或追徵，倘個別
    成員並無犯罪所得，且與其他成員對於所得亦無事實上之共
    同處分權時，同無「利得」可資剝奪，一概採取絕對連帶沒
    收或追徵，對未受利得之共同正犯顯失公平。所謂各人「所
    分得」，係指各人「對犯罪所得有事實上之處分權限」，法
    院應視具體個案之實際情形，依自由證明程序釋明合理之依
    據以認定之。至共同正犯各成員有無犯罪所得、所得數額，
    係關於沒收、追繳或追徵標的犯罪所得範圍之認定，因非屬
    犯罪事實有無之認定，並不適用嚴格證明法則，只須綜合卷
    證資料，依自由證明程序釋明其合理之依據即足（最高法院
    107年度台上字第2542號、104年度台上字第3937號判決意旨
    參照）。經查，告訴人雖於警詢、偵訊中證稱其有就拍賣案
    件之委任費用59,330元給付匯款至協承公司之帳戶內，又於
    105年8至9月間，因其女兒車禍事故所涉民事訴訟案件，給
    付20萬元現金與被告丙○○等2人，惟被告丙○○於偵訊中供稱
    ：在協承公司裡，甲○○是我的老闆，告訴人所支付之20萬元
    在被告甲○○那邊，我當時算是被告甲○○的員工（偵緝字卷第
    810號卷第8至9頁），另就告訴人於106年12月1日所給付之5
    9,330元則係直接匯款至協承公司帳戶內，均無證據足資認
    定被告丙○○就告訴人各次所給付之上開款項是否確有事實上
    處分權，自難遽認被告丙○○確有實際獲取上開犯罪所得或共
    同處分上開財物之行為，爰就此部分均不予宣告沒收或追徵
    。　　　　
據上論斷，應依刑事訴訟法第299條第1項，判決如主文。
中　　華　　民　　國　　111 　年　　7 　　月　　26　　日
　　　　　　　　　刑事第十庭　審判長法　官　 林大鈞
　　　　　　　　　　　　　　　　　　法　官　 洪瑋嬬
　　　　　　　　　　　　　　　　　　法　官　 陳愷璘

以上正本證明與原本無異。
如不服本判決應於收受判決後20日內向本院提出上訴書狀，並應
敘述具體理由。其未敘述上訴理由者，應於上訴期間屆滿後20日
內向本院補提理由書(均須按他造當事人之人數附繕本)「切勿逕
送上級法院」。 
　　　　　　　　　　　　　　　      書記官　劉世揚
中　　華　　民　　國　　111 　年　　7 　　月　　26　　日
附錄：本案所涉法條
中華民國刑法第342條
（背信罪）
為他人處理事務，意圖為自己或第三人不法之利益，或損害本人
之利益，而為違背其任務之行為，致生損害於本人之財產或其他
利益者，處5年以下有期徒刑、拘役或科或併科50萬元以下罰金
。
前項之未遂犯罰之。
律師法第127條第1項
無律師證書，意圖營利而辦理訴訟事件者，除依法令執行業務者
外，處1年以下有期徒刑，得併科新臺幣3萬元以上15萬元以下罰
金。